【裁判字號】    99,審訴,786
【裁判日期】    991221
【裁判案由】    偽造文書等
【裁判全文】
臺灣新竹地方法院刑事判決            99年度審訴字第786號
公  訴  人  臺灣新竹地方法院檢察署檢察官
被      告  吳秉儒
上列被告因偽造文書等案件，經檢察官提起公訴（99年度偵字第
7156號），經被告於本院準備程序中，就被訴事實為有罪之陳述
，經告知被告簡式審判程序之旨，並聽取檢察官、被告之意見後
，經本院合議庭裁定由受命法官進行簡式審判程序，本院判決如
下：
    主    文
吳秉儒犯如附表編號一至五所示之罪，各處如附表編號一至五所
示之刑，應執行有期徒刑捌月；如易科罰金，以新臺幣壹仟元折
算壹日；緩刑年；在附表編號二至五所示信用卡簽單上偽造之
「張無忌」署名計肆枚，均沒收之。
    犯罪事實
一、吳秉儒基於意圖為自己不法所有之竊盜犯意，於附表編號一
    所示之犯罪時間、地點，以如附表編號一所示之行竊手法，
    徒手竊取如附表編號一所示之張猷炬（起訴書均誤載為「張
    『猶』炬」）所有財物。
二、吳秉儒復分別基於意圖為自己不法所有及行使偽造文書之犯
    意，分於附表編號二至五所示之犯罪時間，持上開如附表編
    號一所示竊得之張猷炬所有之合作金庫商業銀行股份有限公
    司（下稱「合作金庫」）卡號：0000000000000000號信用卡
    佯裝係「張猷炬」本人而前往如附表編號二至五所示之犯罪
    地點消費，並先後在特約商店店員交付之簽帳單上，以張猶
    炬之綽號張無忌接分別偽簽「張無忌」署名計4 枚而偽造具
    有私文書性質之簽帳單共4 張後，復分別將各簽帳單返還如
    附表編號二至五所示之特約商店店員而行使之，使各該特約
    商店店員陷於錯誤，均認吳秉儒為真正持卡人，而分別各交
    付如附表編號二至五所示價值之商品，足生損害於張猷炬本
    人、如附表編號二至五所示之特約商店及合作金庫對於信用
    卡消費管理之正確性。
二、案經張猷炬訴由新竹縣政府警察局竹東分局報告臺灣新竹地
    方法院檢察署檢察官偵查起訴。
    理    由
一、程序部分：
    按除被告所犯為死刑、無期徒刑、最輕本刑為3 年以上有期
    徒刑之罪或高等法院管轄第一審案件者外，於前條第1 項程
    序進行中，被告先就被訴事實為有罪之陳述時，審判長得告
    知被告簡式審判程序之旨，並聽取當事人、代理人、辯護人
    及輔佐人之意見後，裁定進行簡式審判程序，刑事訴訟法第
    273 條之1 第1 項定有明文。本件被告所犯係死刑、無期徒
    刑、最輕本刑為3 年以上有期徒刑以外之罪，其於準備程序
    中就被訴事實為有罪之陳述，經告知簡式審判程序之旨，並
    聽取公訴人及被告之意見後，本院認為適宜進行簡式審判程
    序，合先敘明。
二、認定被告吳秉儒犯行所憑之各項證據：
（一）被告吳秉儒於本院準備程序、簡式審判程序時之自白。其
      稱：伊於民國99年6 月3 日上午7 時許前之不詳時間，與
      同事即告訴人即被害人張猷炬一同返回告訴人即被害人張
      猷炬位在新竹縣竹東鎮○○路17號住處，伊趁告訴人即被
      害人張猷炬熟睡之際，徒手竊取告訴人即被害人張猷炬皮
      夾內合作金庫銀行信用卡1 張，得手後並持竊得之信用卡
      ，分別於99年6 月3 日上午8 時5 分、晚間9 時24分、同
      日某不詳時間、翌日即99年6 月4 日凌晨1 時56分，分別
      前往聖豐加油站、臺灣中油新豐站、謝謝您酒店及中油天
      祥加油站等特約商店加油或購買酒品，因為一時忘記告訴
      人即被害人張猷炬之本名，乃於上開特約商店店員交付之
      簽帳單上，以告訴人即被害人張猷炬之綽號「張無忌」偽
      簽「張無忌」署名，伊盜刷信用卡的金額都已償還告訴人
      即被害人張猷炬，伊認罪等語（見本院卷第16、17、19至
      21 頁 ）。
（二）告訴人即被害人張猷炬於警詢、偵查中之證稱：因為他與
      被告吳秉儒係同事，於99年6 月3 日兩人一起從臺北一路
      玩回家，因為有些累他在房間稍躺一下，同日上午7 時許
      起床後發現皮夾在床上棉被下，當時未檢查皮包內的證件
      或錢財、卡片等有無遺失，於99年6 月4 日上午10時至11
      時許接到合作金庫銀行通知有異常刷卡消費紀錄，方才懷
      疑信用卡遭被告吳秉儒偷竊並被盜刷。嗣於99年6 月4日
      晚上9 時許，他發簡訊詢問被告吳秉儒是否係伊偷竊他的
      信用卡並盜刷，伊於同日晚間11時許，打電話給他承認取
      走信用卡並盜刷卡消費4 筆，金額分別為670 元、195 元
      、2800元及300 元，共計3,965 元，伊已於99年8 月17日
      將錢返還給他，但被告吳秉儒表示信用卡已遭伊丟棄等語
      （見99年度偵字第7156號偵查卷第9 至11、22、23頁）。
（三）合作金庫銀行99年7 月信用卡消費明細帳單1 紙、聖豐加
      油站有限公司、中油公司新豐站及中油公司天祥站之信用
      卡簽帳單各1 紙（見上偵查卷第12、13頁）：佐證告訴人
      即被害人張猷炬所有之合作金庫卡號：0000000000000000
      號信用卡，分別於於99年6 月3 日上午8 時5 分、晚間9
      時24分、同日不詳時間及99年6 月4 日凌晨1 時56分，遭
      被告吳秉儒持往「聖豐加油站有限公司」、「中油公司新
      豐站」、「謝謝您（酒店）」及「中油公司天祥站」等特
      約商店分別盜刷消費670 元、195 元、2,800 元及300 元
      成功，及被告吳秉儒並於聖豐加油站有限公司、中油公司
      新豐站及中油公司天祥站之信用卡簽帳單分別偽簽「張無
      忌」署名各1 枚之事實。
（四）綜上，本件事證業臻明確，被告吳秉儒上揭犯行均足堪認
      定，應依法予以論科。
三、論罪科刑：
（一）論罪：按信用卡簽帳單，係持卡人向特約商店消費後，簽
      署持卡人之姓名，由特約商店將存根聯則由特約商店取回
      ，再由特約商店將之交與收單機構存查，資以向發卡銀行
      請款。該簽帳單由持卡人簽名，即表示持卡人同意依據其
      與發卡銀行間之約定，對其所購物品或接受服務，均應按
      簽帳單之消費金額，付款予發卡銀行。故持卡人於簽帳單
      簽名，係對所簽金額負擔付款之義務，性質上屬消費付款
      契約書，亦為私文書（最高法院90年度臺上字第6898號判
      決意旨參照）。查被告吳秉儒於竊取告訴人即被害人張猶
      炬所有之上開合作金庫信用卡後，復冒用告訴人即被害人
      張猷炬之名義，持竊得之信用卡前往之如附表編號二至五
      所示之特約商店消費，並分別在各該特約商店所出示之消
      費簽帳單之商店存根聯上，以告訴人即被害人張猷炬之綽
      號「張無忌」偽簽「張無忌」之署名計4 枚以表彰自己係
      告訴人即被害人張猷炬本人，並於偽造簽帳單之私文書分
      別共計4 紙後，復將該信用卡簽帳單分別持交特約商店店
      員而行使之，使各該特約商店誤以為被告係告訴人即被害
      人張猷炬本人持信用卡消費，而將如附表編號二至五所示
      財物交付予被告，足以生損害於告訴人即被害人張猷炬暨
      如附表編號二至五所示之特約商店及發卡銀行就信用卡交
      易之正確性，並以此方式向該特約商店詐取財物。是核被
      告於附表編號一所為，係犯刑法第320 條第1 項竊盜罪；
      於附表編號二至五所為，則均係犯同法第216 條、第210
      條之行使偽造私文書罪及同法第339 條第1 項之詐欺取財
      罪。次第：
  １、吸收關係：被告吳秉儒在如附表編號二至五所示之特約商
      店信用卡簽單上分別偽簽「張無忌」署名之行為，係偽造
      私文書之部分行為，而其偽造後持以行使，偽造之低度行
      為為行使之高度行為所吸收，均不另論罪。
  ２、想像競合：被告吳秉儒於附表編號二至五各次所犯之詐欺
      取財及行使偽造私文書等2 罪間，具有一行為觸犯數罪名
      之想像競合之裁判上一罪關係，應依刑法第55條前段之規
      定，均從一重之行使偽造私文書罪處斷。
  ３、數罪併罰：至被告吳秉儒於附表編號一所犯之竊盜犯行1
      次及附表編號二至五所犯之各次行使偽造私文書犯行計4
      次，其犯意各別、行為互異，時間、地點、被害人亦不相
      同，自應分別論罪，併合處罰。
（二）量刑：爰審酌被告吳秉儒前無任何刑事前科紀錄，此有臺
      灣高等法院前案紀錄表1 份附卷可據，足徵其素行尚佳，
      然其不思守法自制，循正當途徑獲取所需，竟為貪圖一己
      之私而先竊取告訴人即被害人張猷炬所有之合作金庫信用
      卡，復持竊得之信用卡而冒用他人身分消費，損及信用卡
      真正名義人及發卡銀行、特約商店之權益，紊亂信用卡交
      易之經濟秩序，實不足取；考量被告吳秉儒犯後承認犯行
      ，態度良好（詳如後述），兼衡犯罪之動機、目的、手段
      、智識程度等一切情狀，分別量處如主文附表所示之刑，
      併定應執行刑及易科罰金之折算標準，以示懲儆。
（三）緩刑：被告吳秉儒未曾因故意犯罪受有期徒刑以上刑之宣
      告，有臺灣高等法院被告前案紀錄表1 份附卷可稽。其因
      一時失慮，致罹刑典，經此偵查科刑之教訓，當已知所警
      惕，信無再犯之虞，且被告吳秉儒已將盜刷告訴人即被害
      人張猷炬信用卡之消費金額共計3,965 元，於99年8 月17
      日返還告訴人即被害人張猷炬（見上偵查卷第11頁），且
      經告訴人即被害人張猷炬於本院準備程序及簡式審判程序
      中均當庭表示願原諒被告吳秉儒等語（見本院卷第16頁背
      面、21頁），顯見被告吳秉儒確有悔悟之心；況被告吳秉
      儒尚有幼子需扶養，此有被告吳秉儒全戶戶籍資料查詢結
      果1 份在卷可稽（見本院卷第22頁），伊為家中之經濟來
      源，本院因認前所宣告之刑，以暫不執行為適當，爰依刑
      法第74條第1 項第1 款之規定，併予宣告緩刑2 年，以啟
      自新。
（四）沒收：如附表編號二、三、五所示之特約商店信用卡簽帳
      單上偽簽之「張無忌」署名計3 枚，不問屬於犯人與否，
      均應依刑法第219 條規定併予宣告沒收。至附表編號四所
      示之「謝謝您酒店」信用卡簽帳單，雖未隨案查扣，然據
      被告吳秉儒所為之供述及卷附之合作金庫99年7 月信用卡
      消費明細帳單，已足認其上確有偽簽之「張無忌」署名1
      枚，亦應依前開規定，併予宣告沒收之。至於被告吳秉儒
      盜刷信用卡得逞之簽帳單，雖係被告吳秉儒犯罪所用之物
      ，然應交付銀行或特約商店保管而非屬被告吳秉儒所有，
      亦非違禁物，爰不併予宣告沒收，附此敘明。
據上論斷，應依刑事訴訟法第273 條之1 第1 項、第299 條第1
項前段，刑法第320 條第1 項、第216 條、第210 條、第219 條
、第339 條第1 項、第55條前段、第51條第5 款，第41條第1 項
前段、第2 項、第8 項、第74條第1 項第1 款，刑法施行法第1
條之1 第1 項、第2 項前段，判決如主文。
本案經檢察官洪期榮到庭執行職務。
中    華    民    國    99    年    12    月    21    日
                    刑事第九庭法  官  劉兆菊
以上正本證明與原本無異。
如不服本判決應於收受本判決後10日內向本院提出上訴書狀，上
訴書狀應敘述具體理由。上訴書狀未敘述上訴理由者，應於上訴
期間屆滿後20日內補提理由書狀於本院「切勿逕送上級法院」。
中    華    民    國    99    年    12    月     21   日
                              書記官  林兆嘉
附錄本案論罪科刑法條：
中華民國刑法第320條
意圖為自己或第三人不法之所有，而竊取他人之動產者，為竊盜
罪，處5年以下有期徒刑、拘役或5百元以下罰金。
意圖為自己或第三人不法之利益，而竊佔他人之不動產者，依前
項之規定處斷。
前二項之未遂犯罰之。
中華民國刑法第216條
行使第210條至第215條之文書者，依偽造、變造文書或登載不實
事項或使登載不實事項之規定處斷。
中華民國刑法第210條
偽造、變造私文書，足以生損害於公眾或他人者，處5 年以下有
期徒刑。
中華民國刑法第339條
意圖為自己或第三人不法之所有，以詐術使人將本人或第三人之
物交付者，處5年以下有期徒刑、拘役或科或併科1千元以下罰金
。
以前項方法得財產上不法之利益或使第三人得之者，亦同。
前二項之未遂犯罰之。
附表：
┌──┬─────┬────────────────┬───────┐
│編號│犯罪時間  │犯罪事實                        │主文罪名及宣告│
│    │          │                                │刑            │
├──┼─────┼────────────────┼───────┤
│ 一 │99年6 月3 │吳秉儒與同事張猷炬一同返回張猷炬│吳秉儒犯竊盜罪│
│    │日上午7 時│位於新竹縣竹東鎮○○路17號之家中│，處有期徒刑│
│    │許前某不詳│，吳秉儒趁張猷炬熟睡之際，徒手竊│月；如易科罰金│
│    │時間      │取張猷炬皮夾內之合作金庫卡號：54│，以新臺幣壹仟│
│    │          │00000000000000號之信用卡1 張，得│元折算壹日。  │
│    │          │手後將皮夾置於張猷炬之床上，企圖│              │
│    │          │掩蓋犯行，並於嗣後與張猷炬一同離│              │
│    │          │開，再單獨持該信用卡於如附表編號│              │
│    │          │二至五所示之時間，至如附表編號二│              │
│    │          │至五所示之地點消費。            │              │
├──┼─────┼────────────────┼───────┤
│ 二 │99年6月3日│吳秉儒持所竊得之張猷炬所有合作金│吳秉儒犯行使偽│
│    │上午8時5分│庫卡號：0000000000000000號信用卡│造私文書罪，處│
│    │          │，佯裝係「張猷炬」本人，前往新竹│有期徒刑貳月；│
│    │          │縣湖口鄉波羅村8 鄰波羅汶44之78號│如易科罰金，以│
│    │          │之聖豐加油站消費新台幣（下同）67│新臺幣壹仟元折│
│    │          │0 元，並以出示上開信用卡作為支付│算壹日。在聖豐│
│    │          │工具，且在店員交付之簽帳單上，以│加油站有限公司│
│    │          │張猷炬之綽號「張無忌」偽簽「張無│信用卡簽帳單上│
│    │          │忌」之署名而偽造具有私文書性質之│偽簽之「張無忌│
│    │          │簽帳單1 張後，將簽帳單返還店員而│」署名壹枚，沒│
│    │          │行使之，使該店員陷於錯誤，認吳秉│收之。        │
│    │          │儒為該信用卡合法之持有人張猷炬本│              │
│    │          │人，而交付價值670 元之商品，足生│              │
│    │          │損害於張猶炬、聖豐加油站有限公司│              │
│    │          │及合作金庫對於信用卡消費管理之正│              │
│    │          │確性。                          │              │
├──┼─────┼────────────────┼───────┤
│ 三 │99年6 月3 │吳秉儒持竊得之張猶炬所有合作金庫│吳秉儒犯行使偽│
│    │日晚間9 時│卡號：0000000000000000號信用卡，│造私文書罪，處│
│    │24分      │佯裝係張猷炬本人，前往新竹縣湖口│有期徒刑貳月；│
│    │          │鄉○○路330 號之臺灣中油新豐站，│如易科罰金，以│
│    │          │消費195 元，並以出示上開信用卡作│新臺幣壹仟元折│
│    │          │為支付工具，且在店員交付之簽帳單│算壹日。在臺灣│
│    │          │上，以張猷炬之綽號「張無忌」偽簽│中油新豐站信用│
│    │          │「張無忌」之署名而偽造具有私文書│卡簽帳單上偽簽│
│    │          │性質之簽帳單1 張後，將簽帳單返還│之「張無忌」署│
│    │          │店員而行使之，使該店員陷於錯誤，│名壹枚，沒收之│
│    │          │認吳秉儒為該信用卡合法之持有人張│。            │
│    │          │猷炬本人，而交付價值195 元之商品│              │
│    │          │，足生損害於張猷炬、臺灣中油新豐│              │
│    │          │站及合作金庫對於信用卡消費管理之│              │
│    │          │正確性。                        │              │
├──┼─────┼────────────────┼───────┤
│ 四 │99年6 月3 │吳秉儒持竊得之張猶炬所有合作金庫│吳秉儒犯行使偽│
│    │日某不詳時│卡號：0000000000000000號信用卡，│造私文書罪，處│
│    │間        │佯裝係張猷炬本人，前往臺北地區某│有期徒刑貳月；│
│    │          │不詳地址之謝謝您（酒店），消費2,│如易科罰金，以│
│    │          │800 元，並以出示上開信用卡作為支│新臺幣壹仟元折│
│    │          │付工具，且在店員交付之簽帳單上，│算壹日。在臺北│
│    │          │以張猷炬之綽號「張無忌」偽簽「張│市謝謝您酒店信│
│    │          │無忌」之署名而偽造具有私文書性質│用卡簽帳單上偽│
│    │          │之簽帳單1 張後，將簽帳單返還店員│簽之「張無忌」│
│    │          │而行使之，使該店員陷於錯誤，認吳│署名壹枚，沒收│
│    │          │秉儒為該信用卡合法之持有人張猷炬│之。          │
│    │          │本人，而交付價值2,800 元之商品，│              │
│    │          │足生損害於張猷炬、謝謝您（酒店）│              │
│    │          │及合作金庫對於信用卡消費管理之正│              │
│    │          │確性。                          │              │
├──┼─────┼────────────────┼───────┤
│ 五 │99年6 月4 │吳秉儒持竊得之張猶炬所有合作金庫│吳秉儒犯行使偽│
│    │日凌晨1時 │卡號：0000000000000000號信用卡，│造私文書罪，處│
│    │56分      │佯裝係張猷炬本人，前往桃園縣中壢│有期徒刑貳月；│
│    │          │市○○路○ 段226 號之中油天祥站，│如易科罰金，以│
│    │          │消費300 元，並以出示上開信用卡作│新臺幣壹仟元折│
│    │          │為支付工具，且在店員交付之簽帳單│算壹日。在桃園│
│    │          │上，以張猷炬之綽號「張無忌」偽簽│中油天祥站信用│
│    │          │「張無忌」之署名而偽造具有私文書│卡簽帳單上偽簽│
│    │          │性質之簽帳單1 張後，將簽帳單返還│之「張無忌」署│
│    │          │店員而行使之，使該店員陷於錯誤，│名壹枚，沒收之│
│    │          │認吳秉儒為該信用卡合法之持有人張│。            │
│    │          │猷炬本人，而交付價值300 元之商品│              │
│    │          │，足生損害於張猷炬、中油天祥站及│              │
│    │          │合作金庫對於信用卡消費管理之正確│              │
│    │          │性。                            │              │
└──┴─────┴────────────────┴───────┘

司法院資訊處製作；財團法人民間司法改革基金會備份。
